臺灣高等法院臺中分院刑事判決
111年度交上易字第588號

上  訴  人  臺灣臺中地方檢察署檢察官
上  訴  人  
即  被  告  劉艷姬
上列上訴人因被告過失傷害案件，不服臺灣臺中地方法院110年
度交易字第841號中華民國111年5月4日第一審判決（起訴案號：
臺灣臺中地方檢察署110年度偵字第2698號），提起上訴，本院
判決如下：
    主  文
上訴駁回。
    犯罪事實
一、劉艷姬於民國109年8月27日10時許，搭乘其女婿張○○（涉犯
    過失致重傷害罪部分，業經原審以110年度交易字第1106號
    判決判處有期徒刑7月，尚未確定）駕駛之車牌號碼000-000
    0號自用小客車，由張○○駕駛上開自用小客車，沿臺中市豐
    原區豐勢路2段，由西往東方向行駛，於同日10時6分許，行
    經臺中市○○區○○路0段000號前時，張○○本應注意汽車臨時停
    車時，應依車輛順行方向緊靠道路邊緣，其前後輪胎外側距
    離緣石或路面邊緣不得逾60公分，而依當時天候晴、日間有
    自然光線、柏油路面乾燥、無缺陷、無障礙物、視距良好，
    並無不能注意之情事，竟疏未注意及此，未緊靠道路邊緣，
    即貿然在該處之慢車道臨時停車，讓劉艷姬下車，而劉艷姬
    本應注意汽車臨時停車，乘客開啟車門時，應由右側開啟車
    門，且應注意行人、其他車輛，並讓其先行，確認安全無虞
    後，再將車門開啟至可供出入幅度，迅速下車並關上車門，
    且其亦無不能注意之情事，竟疏未注意及此，即貿然開啟前
    揭自用小客車左後車門，適莊王玉綢騎乘車牌號碼000-0000
    號普通重型機車，自同向後方行經前揭自用小客車左側，因
    閃避不及，與劉艷姬開啟之車門發生碰撞，致莊王玉綢人車
    倒地，受有頭部外傷併蜘蛛膜下腔出血及顱骨骨折、左側動
    脈靜脈竇廔管、脾臟損傷Gr-III、左側肩胛骨骨折、左側鎖
    骨骨折、左側肋骨骨折、左側第一掌骨骨折及水腦症等傷害
    ，嗣經治療後因創傷性蜘蛛網膜下出血後遺症併肢體癱瘓、
    癲癇症候群、失語症及失智症，生活無法自理，無法自行表
    達，需專人24小時照顧，且有一目視力缺損狀況，已達嚴重
    減損一目之視能及身體健康有重大難治之重傷害。
二、案經莊王玉綢之夫莊嘉田委由周金城律師訴由臺灣臺中地方
    檢察署檢察官偵查起訴。
    理    由
壹、證據能力
　  本院以下所引用供述及非供述證據，均與本件事實具有自 
    然關聯性，檢察官及被告均同意有證據能力，且未於言詞辯
    論終結前聲明異議，經查無事證足認有違背法定程式或經偽
    造、變造所取得等證據排除之情事，復經本院依法踐行調查
    程序，堪認均有證據能力。
貳、認定犯罪事實所憑證據及理由　　　
一、上開犯罪事實，業據上訴人即被告劉艷姬（下稱被告）於偵
    查、原審、本院均坦承不諱（見偵卷第30至31頁、原審卷第
    53至54頁、第153頁、第162頁、本院卷第105頁），核與證
    人張○○於偵訊時之證述情節（見偵卷第30至31頁、第43頁）
    大致相符，復有道路交通事故現場圖、道路交通事故調查報
    告表㈠及㈡、臺中市政府警察局交通事故補充資料表、臺中市
    政府警察局道路交通事故初步分析研判表、現場及車損照片
    （見偵卷第37頁至第41頁、第57頁至第63頁）、中國醫藥大
    學附設醫院診斷證明書、惠盛醫院診斷證明書、衛生福利部
    豐原醫院診斷證明書、林新醫療社團法人烏日林新醫院診斷
    證明書（見偵卷第89至97頁、原審卷第57、59、81頁）、原
    審法院另案110年度交易字第1106號勘驗筆錄及擷取照片（
    見原審卷第115至121頁）、臺中市車輛行車事故鑑定委員會
    110年12月24日中市車鑑字第1100009887號函檢附鑑定意見
    書等附卷可憑（見原審卷第123至126頁），足徵被告之自白
    與事實相符。
二、按汽車臨時停車時，應依車輛順行方向緊靠道路邊緣，其前
    後輪胎外側距離緣石或路面邊緣不得逾60公分；汽車臨時停
    車或停車，乘客開啟車門時，應由右側開啟車門，且應注意
    行人、其他車輛，並讓其先行，確認安全無虞後，再將車門
    開啟至可供出入幅度，迅速下車並關上車門，此觀道路交通
    安全規則第111條第2項、第112條第5項第2、3、4款之規定
    即明。查依卷附道路交通事故現場圖所示（見偵卷第37頁）
    ，可知證人張○○係在臺中市豐原區豐勢路2段428號前之慢車
    道上臨時停車，其車輛所停放之位置，右側前後輪分別距離
    路緣邊線1.7、1.9公尺乙節，有道路交通事故現場圖在卷可
    憑（見偵卷第37頁），則證人張○○顯然已違反前揭臨時停車
    應緊靠道路邊緣不得逾60公分之義務，而被告亦為有一定社
    會歷練之成年人，對於上開規定亦當知悉，並應注意確實遵
    守之，且依本案發生當時天候晴、日間有自然光線、鋪裝柏
    油之路面乾燥、無缺陷、無障礙物、視距良好，此有前開道
    路交通事故調查報告表㈠存卷可考（見偵卷第39頁），自無
    不能注意之情事，竟仍貿然逕由左側開啟車門，亦未注意其
    他人車動態並讓其先行，以致該車左後車門開啟後，與自後
    駛至之被害人所騎乘機車發生碰撞，被告上開所為，自有過
    失。本件車禍之肇事責任，經送請臺中市車輛行車事故鑑定
    委員會鑑定結果認定：證人張○○駕駛自用小客車，於慢車道
    臨時停車，且其臨時停車時，車輛右前輪外側距路緣1.7公
    尺，右後輪外側距路緣1.9公尺，違反道路交通安全規則第1
    11條第2項規定，與乘客即被告不當開啟左側車門，未讓行
    進中之車輛先行，同為肇事原因；被害人駕駛普通重型機車
    ，無肇事因素等情，此有臺中市車輛行車事故鑑定委員會11
    0年12月24日中市車鑑字第1100009887號函檢附臺中市車輛
    行車事故鑑定委員會中市車鑑0000000案鑑定意見書及該會1
    11年1月19日中市車鑑字第1110000373號函附卷可憑（見原
    審卷第123至126頁、第129至130頁）。核與本院上開見解相
    同，益徵被告於本案事故發生具有過失甚明。
三、復按稱重傷者，謂下列傷害：一、毀敗或嚴重減損一目或二
    目之視能。六、其他於身體或健康，有重大不治或難治之傷
    害，刑法第10條第4項第1款、第6款定有明文。查被害人因
    上開車禍，受有頭部外傷併蜘蛛網膜下腔出血及顱骨骨折、
    左側動脈靜脈竇廔管、脾臟損傷Gr-III、左側肩胛骨骨折、
    左側鎖骨骨折、左側肋骨骨折、左側第一掌骨骨折及水腦症
    等傷害，於109年10月29日轉至他院治療，出院時仍呈深度
    昏迷，嗣經治療後因創傷性蜘蛛膜下出血後遺症併肢體癱瘓
    、癲癇症候群、失語症及失智症，生活無法自理，無法自行
    表達，需專人24小時照顧，且有一目視力缺損狀況，且被害
    人已因腦損傷，致精神障礙或其他心智缺陷，致不能為意思
    表示或受意思表示，或不能辨識其意思表示效果，而經原審
    法院以110年度監宣字第402號民事裁定，宣告被害人為受監
    護宣告之人等情，此有中國醫藥大學附設醫院診斷證明書、
    惠盛醫院診斷證明書、衛生福利部豐原醫院診斷證明書、中
    國醫藥大學附設醫院110年3月17日院醫事字第1100002898號
    函及所附病歷資料333張及影像光碟、中國醫藥大學附設醫
    院110年9月4日院醫事字第1100012356號函、林新醫療社團
    法人烏日林新醫院診斷證明書及原審法院110年度監宣字第4
    02號民事裁定影本等在卷可稽（見偵卷第89至97頁、偵卷第
    99頁、原審卷第57、59、81頁、第101頁、第111至112頁）
    ，堪認被害人所受傷害已達嚴重減損一目之視能及身體健康
    有重大難治之重傷害。且被告之過失行為與被害人所受傷害
    結果間，具有相當因果關係。　　
四、綜上所述，本案事證明確，被告犯行洵堪認定，應依法論科
    。
參、論罪科刑
一、核被告所為，係犯刑法第284條後段之過失傷害人致重傷罪
    。
二、本件車禍發生後，報案人或勤指中心轉來資料未報明肇事人
    ，員警前往現場處理時，被告留在現場，向前來處理之警員
    承認為肇事人，有臺中市政府警察局道路交通事故肇事人自
    首情形紀錄表在卷可查（見偵卷第55頁），堪認被告係於有
    偵查犯罪權限之公務員知悉肇事者係何人前，留待現場向前
    來處理之員警坦承其為行為人，並願接受裁判，核與自首之
    規定相符，爰依刑法第62條前段規定減輕其刑。
肆、本院之判斷　　
一、原審認為被告犯罪事證明確，適用刑法第284條後段、第62
    條前段，刑法施行法第1條之1第1項等相關規定，並以行為
    人之責任為基礎，審酌被告下車時，未注意應由右側開啟車
    門，亦未注意禮讓其他行進前之車輛先行，即貿然開啟前揭
    自用小客車左後車門下車，致被害人騎乘機車閃避不及，與
    開啟之車門發生碰撞，導致本件事故發生，與證人張○○未注
    意緊靠路邊臨時停車之過失情節均非輕微；又被害人因本件
    事故受有前揭重傷害，日常生活無法自理，亦無法自行表達
    ，需專人24小時照顧，除造成被害人身心痛苦，嚴重影響其
    家庭生活，亦使其家屬受有精神上傷痛，所生損害甚鉅，實
    為不該；再被告與證人張○○雖同為肇事原因，然考量車禍發
    生當下，被告之過失行為係造成本件車禍事故發生之最直接
    原因，自應予相當程度之非難；兼衡被告坦承犯行，犯後態
    度非無可取，然其迄今未能與被害人達成和解，使被害人所
    受傷害，稍獲彌補，及被告前無刑事犯罪前案紀錄，有臺灣
    高等法院被告前案紀錄表附卷可稽（見原審卷第13頁）；暨
    其自述具高中畢業學歷、目前經營小吃攤為業、每月收入約
    新臺幣3000元、離家居住於政府安置中心之智識程度、家庭
    生活狀況（見原審卷第163頁），及檢察官、告訴代理人對
    於本案量刑之意見（見原審卷第71至73頁、第163頁）等一
    切情狀，量處有期徒刑7月。經核原審判決之認事用法均無
    違誤，量刑亦屬妥適。
二、檢察官以原審量刑過輕及被告以原審量刑過重等語分別提起
    上訴，惟原審判決已注意刑法第57條各款規定之適用，就其
    量刑詳為審酌並敘明理由，既未逾越法定刑度，復未濫用自
    由裁量之權限，所為量刑核無不當或違法，且無輕重失衡之
    情形，不得遽指為違法、不當。檢察官及被告之上訴，均為
    無理由，應予駁回。
據上論斷，應依刑事訴訟法第368條，判決如主文。
本案經檢察官林俊杰提起公訴，檢察官葉芳如提起上訴，檢察官
林蓉蓉到庭執行職務。
中　　華　　民　　國　　111 　年　　9 　　月　　29　　日
            刑事第九庭      審判長法　官　紀  文  勝
                                  法　官  賴  妙  雲
                                  法　官  紀  佳  良   
以上正本證明與原本無異。
不得上訴。 
                                  書記官  陳  俞  豪

中　　華　　民　　國　　111 　年　　9 　　月　　29　　日